臺灣臺中地方法院民事判決　96年度訴字第740號
　原　　　告　丁○○
　　　　　　　丙○○即洪琇珍
　共　　　同
　訴訟代理人　黃英傑　律師
　被　　　告　濟鋒交通股份有限公司
　特別代理人　甲○○
上當事人間請求確認股東權利義務關係不存在事件，經本院於民
國九十六年五月十五日言詞辯論終結，判決如下：
    主    文
確認原告丁○○、丙○○即洪琇珍對於被告基於股東地位所生之
權利義務關係不存在。
訴訟費用由被告負擔。
    事實及理由
甲、程序方面：
    按對於無訴訟能力人為訴訟行為，因其無法定代理人，或其
    法定代理人不能行代理權，恐致久延而受損害者，得聲請受
    訴法院之審判長，選任特別代理人，民事訴訟法第五十一條
    第一項定有明文。此於法人之代表人、第四十條第三項之代
    表人或管理人、第四項機關之代表人及依法令得為訴訟上行
    為之代理人準用之，民事訴訟法第五十二條亦有明文規定。
    經查，被告公司於民國（下同）八十三年十月十九日辦理撤
    銷登記，股東會並未選任清算人，其原法定代理人乙○○（
    原名洪允仲）於九十三年九月一日死亡，該公司董事僅原告
    二人，甲○○登記為被告公司之監察人等情，有原告提出被
    告公司設立登記事項卡、戶籍謄本在卷可憑，因此就原告與
    被告間確認股東權利義務關係存否，甲○○應有相當程度之
    瞭解，經原告聲請本院於九十六年四月十三日裁定准許，選
    任甲○○於本件訴訟為被告公司之特別代理人，合先敘明。
乙、實體方面：
壹、原告起訴主張：原告父親乙○○於八十一年一月二十九日設
    立被告公司，未經原告同意，竟擅自偽刻原告印章，於八十
    一年二月十二日將原告登記為被告公司之董事，原告於被告
    公司設立時，年僅二十一歲、二十二歲並無資金，從未投資
    被告公司，被告公司於八十三年十月十九日辦理撤銷登記，
    股東會並未選任清算人，其原法定代理人乙○○於九十三年
    九月一日死亡，是原告對被告之股東權存否，顯對原告有影
    響，即有受確認判決之法律上利益，爰提起本訴請求判決確
    認原告對被告公司股東權不存在等語，並聲明：確認原告丁○○、丙○○即洪琇珍對於被告基於股東地位所生之權利義
    務關係不存在。
貳、被告則以：被告公司設立當時原告丁○○才剛退伍，而原告
    丙○○即洪琇珍才剛自銘傳商專畢業，並無資力投資被告公
    司，原告二人確實不知道被拿來擔任被告公司董事一事，且
    未出資，事後乙○○亦未向原告告知擔任董事一事等語資為
    抗辯。並聲明：駁回原告之訴。
參、得心證之理由：
    本件原告主張之事實，業據其提出與所述情節相符之公司登
    記資料、乙○○死亡證明書、戶籍謄本、被告公司章程、被
    告公司登記事項卡、台中地方法院家事法庭九十三年十月十
    四日中院清民癸九十三繼字第一二三一號函及繼承系統表等
    影本各一份附卷為證，即被告特別代理人甲○○當庭亦陳稱
    被告公司設立當時原告丁○○才剛退伍，而原告丙○○即洪
    琇珍才剛自銘傳商專畢業，並無資力投資被告公司，原告二
    人確實不知道被拿來擔任被告公司董事一事，且未出資，事
    後乙○○亦未向原告告知擔任董事一事等語明確，本院審諸
    卷證資料，可知原告丁○○係七十七年六月間始自「私立南
    亞工業專科二年制機械工程科」畢業，畢業後原告丁○○係
    在台北市公車處擔任司機，其當無可能擔任「董事」來參與
    被告公司之經營，況且，以一二十二歲專科初畢業之青年，
    如何提出一百萬元之股款？此亦顯與常情未符；而原告丙○○即洪琇珍，原就讀銘傳商專，八十年六月間始畢業，以其
    當時之資力，衡情亦無能力出資為被告公司股東並任董事，
    是依本院調查證據之結果，堪信原告之主張為真實可採。從
    而，原告憑以訴請確認原告丁○○、丙○○即洪琇珍對於被
    告基於股東地位所生之權利義務關係不存在，即為有理由，
    應予准許。
肆、訴訟費用負擔之依據：民事訴訟法第七十八條。
中　　華　　民　　國　　96　　年　　6　　月　　5　　日
                  民事第二庭    法  官  呂明坤
正本係照原本作成。
如對本判決上訴，須於判決送達後20日內向本院提出上訴狀。
中　　華　　民　　國　　96　　年　　6　　月　　5　　日
                                書記官
